臺灣桃園地方法院民事簡易判決　　　　 110年度桃簡字第54號
原　　　告　林志煌
被　　　告　林慧敏
　　　　　　林淑娟
共　　　同
訴訟代理人　許玉娟律師
上列當事人間請求給付租金事件，本院於民國110 年9 月30日言
詞辯論終結，判決如下：
    主  文
原告之訴駁回。
訴訟費用由原告負擔。
    事實及理由
壹、程序部分：
    按簡易訴訟之訴狀送達後，原告不得將原訴變更或追加他訴
    ，但擴張或減縮應受判決事項之聲明者，不在此限，民事訴
    訟法第436 條第2 項適用第255 條第1 項但書第3 款定有明
    文。經查，原告起訴時請求：「被告應給付原告新臺幣（下
    同）30萬元。」（見本院卷第38頁），嗣被告於本院審理時
    減縮聲明為：「被告應給付原告28萬8,750 元，及自民國11
    0 年4 月2 日起至清償日止，按週年利率5 ％計算之利息。
    」（見本院卷第56頁），性質屬減縮應受判決事項之聲明，
    應予准許。
貳、實體部分：
一、原告主張：兩造與證人林淑珍等4 人（下稱其等4 人）為兄
    妹關係，其等4 人母親吳梨於103 年8 月5 日死亡，其等4
    人因而繼承吳梨所有之桃園市○○區○○段0000○號建物即
    門牌號碼為同市區○○路○○○○0 號7 樓房屋（下稱系爭
    房屋），並於同年12月2 日辦理分割繼承登記，應有部分均
    1/4 ，然被告自103 年9 月起，未經原告同意居住於系爭房
    屋，應給付或賠償原告至110 年3 月止，每月相當於租金之
    不當得利或損害3,750 元，共計28萬8,750 元等語，爰依不
    當得利及侵權行為損害賠償規定，提起本件訴訟，並聲明：
    如減縮後之聲明。
二、被告則以：被告林淑娟、林慧敏分別為重度、中度身心障礙
    （下稱身障），系爭房屋共有人即其等4 人於109 年間繼承
    系爭房屋時即因考量被告身障而協議系爭房屋由被告無償繼
    續居住至終老，被告自無不當得利或侵權行為，原告請求之
    105 年2 月前之不當得利及損害亦已逾5 年時效而消滅。另
    應抵銷原告應給付被告108 年6 月5 日至110 年3 月4 日止
    扶養費合計46萬5,108 元等語，資為抗辯，並聲明：原告之
    訴駁回。
三、本院之判斷：
  ㈠兩造與證人林淑珍等4 人為兄妹關係，其等母親吳梨於103
    年8 月5 日死亡，其等4 人繼承吳梨系爭房屋所有權並於同
    年12月2 日辦理分割繼承登記，而分別共有系爭房屋，應有
    部分均為1/4 ，林淑娟、林慧敏分別為重度、中度身障並領
    有證明，被告自103 年9 月起迄今居住於系爭房屋等情，為
    兩造所不爭執，並有土地、建物登記謄本、身障證明、戶籍
    謄本及身障生活補助清查核定通知函等證據附卷可參（見本
    院卷第14頁反面至第16頁、第18至22頁、第61至63頁），堪
    信為真實。
  ㈡共有物之分管協議，其成立須由共有人全體共同協議定之，
    然不以書面為必要，以明示或默示為之均無不可（最高法院
    109 年度台上字第16號民事判決參照）。所謂默示之意思表
    示，除依表意人之舉動或其他情事，足以間接推知其有承諾
    之效果意思者外，倘單純之沉默，依交易上之慣例或特定人
    間之特別情事，在一般社會之通念，可認為有一定之意思表
    示者，亦非不得謂為默示之意思表示（最高法院110 年度台
    上字第1864號民事裁定參照），從而土地共有人之舉動或其
    他情事，足以間接推知其效果意思，亦得默示成立分管協議
    。經查，證人林淑珍於本院審理中證稱：在母親吳梨過世後
    ，原告於103 年12月2 日來找伊，拿系爭房屋權狀給伊，跟
    伊說系爭房屋權狀也有拿給被告，系爭房屋就讓被告居住，
    伊就說嗯，表示同意由被告居住等語（見本院卷第85頁），
    參以被告為重度或中度身障及自繼承系爭房屋後繼續居住系
    爭房屋之事實，被告抗辯原告與林淑珍表示同意讓被告無償
    居住系爭房屋至終老等語為可採。從而，依原告及林淑珍同
    意由被告無償繼續居住系爭房屋至終老之意思表示，以及被
    告繼續居住系爭房屋迄今之舉動，足認系爭房屋共有人即其
    等4 人就系爭房屋已達成分管協議，同意由被告於繼承系爭
    房屋後無償繼續居住系爭房屋至終老（下稱系爭分管協議）
    。
  ㈢被告依系爭分管協議而無償使用系爭房屋，自不構成無權占
    有之侵權行為或不當得利，原告請求被告給付無權占有系爭
    房屋之損害賠償或不當得利自無理由。
四、綜上所述，原告依不當得利及侵權行為損害賠償規定，請求
    被告應給付原告28萬8,750 元，及自110 年4 月2 日起至清
    償日止，按週年利率5 ％計算之利息，為無理由，應予駁回
    。
五、本件事證已臻明確，兩造其餘攻擊防禦方法及所提證據，經
    核於判決結果不生影響，爰不一一論述，併此敘明。
六、訴訟費用負擔之依據：民事訴訟法第78條。
中    華    民    國   110    年    10    月    29    日
                  桃園簡易庭  法  官  張明宏
以上為正本係照原本作成。
如不服本判決，應於送達後20日內，向本院提出上訴狀並表明上
訴理由，如於本判決宣示後送達前提起上訴者，應於判決送達後
20日內補提上訴理由書（須附繕本）。
如委任律師提起上訴者，應一併繳納上訴審裁判費。
中    華    民    國   110    年    11    月    2     日
                              書記官  石曉芸